【裁判字號】    95,台上,5047
【裁判日期】    950914
【裁判案由】    偽造文書
【裁判全文】
最高法院刑事判決            九十五年度台上字第五０四七號
    上  訴  人  台灣高等法院檢察署檢察官
    被      告  甲○○○
                          巷2.
                          號1.
     選任辯護人  柯清貴律師
上列上訴人因被告偽造文書案件，不服台灣高等法院中華民國九
十二年九月二十三日第二審判決（九十二年度上訴字第二二九六
號，起訴案號：台灣桃園地方法院檢察署九十一年度偵字第一九
七三七號），提起上訴，本院判決如下：
    主  文
上訴駁回。
    理  由
一、行使偽造私文書部分：
按刑事訴訟法第三百七十七條規定：上訴於第三審法院，非以判
決違背法令為理由不得為之；是提起第三審上訴，應以原判決違
背法令為理由，係屬法定要件；如果上訴理由狀並未依據卷內訴
訟資料具體指摘原判決不適用何種法則或如何適用不當，或所指
摘原判決違法情事，顯與法律規定得為第三審上訴理由之違法情
形不相適合時，均應認其上訴為違背法律上之程式，予以駁回。
本件依檢察官此部分起訴之事實，係指訴被告甲○○○涉犯刑法
第二百十六條、第二百十條行使偽造私文書罪嫌，但經原審調查
證據之結果，認不能證明被告犯有此部分之罪，因而撤銷第一審
關於被告此部分之科刑判決，改判諭知被告無罪，已於原判決理
由三詳敘其認定之心證理由，核與卷內資料尚無不符；從形式上
觀察，原判決並無違背法令情形。檢察官之上訴意旨略稱：(一)、
原審審判期日為民國九十二年九月九日，新修正之刑事訴訟法已
於同年月一日生效施行，證人許文賢、王鵬輝偵訊時之證詞顯係
審判外之陳述，未經交互詰問之調查程序，依新修正之刑事訴訟
法第一百五十五條第二項及同法第一百五十九條規定，應無證據
能力，原判決援引為裁判基礎，顯與證據法則有違。(二)、被告是
否明知本件房地之登記名義人非其女兒王鳳蓮，其是否經告訴人
孫明瑩授權出租系爭房屋，許文賢、王鵬輝均無法證實；又被告
縱識字不多，簽約時是否真的無法辨明授權書及租賃契約書之內
容，原判決並未說明其憑據；況究係何人授權被告與承租人許政
霖簽約，被告之供述前後亦不一；原判決就上述各情未詳予調查
，僅憑許文賢之證詞，逕認被告無行使偽造私文書之故意，亦有
判決不憑證據、調查職責未盡及理由不備之違法。(三)、參以孫明
哲、王鳳蓮夫妻係於本件房屋租賃契約簽訂後逾半個月始出國，
則與許政霖簽約時，只要孫明哲或王鳳蓮一人出面即可辦理，被
告辯稱因孫明哲、王鳳蓮趕著出國，始委伊出面簽約之語，即不
實在；足徵被告與許政霖簽約時，被告應已明知本件房地登記名
義人為孫明瑩，被告仍於授權書及租賃契約書上，偽簽孫明瑩姓
名，顯有與孫明哲、王鳳蓮共同偽造私文書並加以行使之犯意聯
絡及行為分擔，原判決竟諭知被告無罪，於法殊有未合。(四)、原
審就孫明瑩與孫明哲、王鳳蓮關係是否和諧？有無金錢往來？及
為何以孫明瑩名義購買本件房屋等情均未調查，王鳳蓮亦自始未
到庭陳述，原判決即逕認被告不知本件授權書及租賃契約書之內
容，洵與經驗法則及論理法則相違背；請求撤銷原判決發回原審
法院更為適法之判決等語。惟查：刑事訴訟法於九十二年二月六
日經修正公布，自同年九月一日施行，而同時公布、施行之刑事
訴訟法施行法增訂第七條之三規定：「中華民國九十二年一月十
四日修正通過之刑事訴訟法施行前，已繫屬於各級法院之案件，
其以後之訴訟程序，應依修正刑事訴訟法終結之。但修正刑事訴
訟法施行前已依法定程序進行之訴訟程序，其效力不受影響。」
本件係九十二年三月四日起訴繫屬於第一審法院，許文賢、王鵬
輝偵查中證言，均在刑事訴訟法修正公布施行前，是依舊法所踐
行之訴訟程序，依上開說明，其效力不受新修正刑事訴訟法之影
響。上訴意旨(一)執此爭論，洵非適法。又犯罪事實，應依證據認
定之，無證據不能認定其犯罪事實，刑事訴訟法第一百五十四條
第二項定有明文。至刑事訴訟法上所謂認定犯罪事實之證據，係
指足以認定被告確有犯罪行為之積極證據而言；該項證據自須適
合於被告犯罪事實之認定，始得採為斷罪資料；而證據之取捨與
證據之證明力如何，均屬事實審法院得自由裁量、判斷之職權，
茍其此項裁量、判斷，並不悖乎通常一般人日常生活經驗之定則
或論理法則，復於判決內論其何以作此判斷之心證理由者，即
不得任意指摘其為違法，而據為提起第三審上訴之合法理由。原
判決依憑許文賢、王鵬輝分別於偵訊或原審訊問時之證詞，認定
被告係臨時受王鳳蓮之託，前往力霸房屋南崁加盟店與許政霖簽
約，事前未曾與許文賢溝通協調任何有關房屋租賃事宜，被告僅
負責簽名，至授權書及租賃契約書上除簽名外之其他文字均由許
文賢與王鳳蓮以電話溝通協調定案，許文賢僅告知被告應於何處
簽名，並未告知系爭授權書及房屋租賃契約書內容，識字不多之
被告自無法辨明上開書證內容為何，自無行使及偽造私文書之故
意，亦乏其他積極證據足資證明其與孫明哲、王鳳蓮間有何犯意
聯絡及行為分擔，原判決關此部分事實之認定，核與卷內資料悉
相符合，亦無違經驗法則及論理法則；上訴意旨(二)、(三)對原審取
捨證據之職權行使，任憑己見，漫言指摘，殊非適法之第三審上
訴理由。再本件事實真相已臻明確，孫明瑩與孫明哲、王鳳蓮關
係是否和諧、有無金錢往來及為何以孫明瑩名義購買系爭房屋等
情，均與被告無關，原審就此不為無益之調查，要難指為違法；
上訴意旨(四)仍非適法之第三審上訴理由。至究竟何人授權被告與
許政霖簽約，被告之供述雖前後不一，惟與判決主旨尚不生影響
。其餘上訴意旨所指各節，或為單純事實之爭執；或不影響事實
之認定而可認與原判決主旨有影響；或原審已加審酌、論斷，屬
原審得本於職權裁量之事項，已於判決內詳述其認事採證及證據
取捨、判斷之理由，為其職權之適法行使，並無違背證據法則之
情形；或事證已臻明確並無再為傳訊調查必要之裁量事項，洵無
上訴意旨所指違背法令之情形，核與法律規定得為第三審上訴理
由之違法情形均不相適合，應認檢察官此部分之上訴違背法律上
之程式，予以駁回。
二、偽造印章及署押部分：
按刑事訴訟法第三百七十六條所列各罪之案件，經第二審判決者
，不得上訴於第三審法院，法有明文。本件被告另被訴刑法第二
百十七條偽造印章及署押部分，原判決係撤銷第一審之判決，改
判諭知被告此部分無罪，查該罪名核屬刑事訴訟法第三百七十六
條第一款之案件，依首開說明，既經第二審判決，自不得上訴於
第三審法院，檢察官就此部分復提起上訴，顯為法所不許，其此
部分之上訴為不合法，亦應予駁回。
據上論結，應依刑事訴訟法第三百九十五條前段，判決如主文。
中    華    民    國  九十五  年    九    月   十四   日
                      最高法院刑事第十二庭
                          審判長法官  林  永  茂
                                法官  洪  文  章
                                法官  蘇  振  堂
                                法官  蕭  仰  歸
                                法官  何  菁  莪
      本件正本證明與原本無異
                                      書  記  官
中    華    民    國  九十五  年    九    月   十九   日
                                                     Ｒ


司法院資訊處製作；財團法人民間司法改革基金會備份。
